臺灣宜蘭地方法院刑事判決　　　　　　　 99年度易字第236號
公　訴　人　臺灣宜蘭地方法院檢察署檢察官
被　　　告　林智煥
　　　　　　陳偉鴻
共　　　同
選任辯護人　林正欣律師
上列被告因竊盜等案件，經檢察官提起公訴（98年度偵字第2518
號），本院判決如下：
    主  文
林智煥共同犯竊盜罪，處有期徒刑捌月；又共同犯政府採購法第
八十七條第五項前段之妨害投標罪，處有期徒刑陸月。應執行有
期徒刑壹年。
陳偉鴻共同犯竊盜罪，處有期徒刑捌月；又犯行使業務登載不實
文書罪，處有期徒刑陸月。應執行有期徒刑壹年。
    犯 罪 事 實
一、林智煥知悉宜蘭縣蘇澳鎮公所（以下簡稱蘇澳鎮公所）於民
    國97年7月4日辦理「九十七年度南澳溪下游疏濬工程暨土石
    標售」案招標，且訂有參與投標廠商之資格為：「1、土木
    包工業或丙級（含）以上綜合營造業；2、領有經濟部核發
    具砂石採取、加工、買賣之營利事業登記及工廠登記證（應
    具有固定式砂石碎解洗選加工設備），由上述二者向法院公
    證後採共同投標方式辦理」，有意參與投標，然因並未經營
    具有上開投標廠商資格之事業，竟與林國成（涉嫌違反政府
    採購法部分業經本院判處有期徒刑6月）、許世華（涉嫌違
    反政府採購法部分業經檢察官為緩起訴處分）共同基於意圖
    影響採購結果之犯意聯絡，由林智煥在97年7月初，委請林
    國成代為找尋符合第1項投標資格「土木包工業或丙級以上
    綜合營造業」之行號，欲借用該等行號名義參與上開工程投
    標，林國成允諾後，旋即再轉委請其友人許世華代為找尋，
    許世華即向經營柏銳土木包工業獨資商號之陳漫如（涉嫌違
    反政府採購法部分，業經檢察官為緩起訴處分）借用該商號
    之名義參與投標。同時林智煥又與李全財、蘇慶隆（二人涉
    嫌違反政府採購法部分，業經檢察官緩起訴處分）共同基於
    意圖影響採購結果之犯意聯絡，由林智煥在97年7月初，委
    請李全財代為找尋符合第2項投標資格「領有經濟部核發具
    砂石採取、加工、買賣之營利事業登記及工廠登記證」之行
    號，欲借用該等行號名義參與上開工程投標，李全財允諾後
    ，旋即再轉委請蘇慶隆代為找尋，蘇慶隆即向經營聯誼砂石
    股份有限公司之李正雄（涉嫌違反政府採購法部分，業經檢
    察官緩起訴處分）借用該公司之名義參與投標。迨林智煥覓
    妥投標之公司及行號後，即先安排陳漫如、李正雄於97年7
    月14日前往本院公證處就柏銳土木包工業及聯誼砂石股份有
    限公司共同投標上開工程之協議為公證。於取得公證書後，
    林智煥即於97年7月15日持上開公證書、柏銳土木包工業及
    聯誼砂石股份有限公司委託授權書、投標文件前往蘇澳鎮公
    所三樓第一會報室投標，且以新臺幣（下同）45,849,446元
    之高價標得上開底價為9,501,821元之工程。
二、林智煥標得上開工程後，即雇用陳偉鴻擔任該疏濬工區之監
    工，自97年8月7日起開工，在南澳溪下游合約約定之疏濬區
    疏濬並採取土石。詎林智煥竟與陳偉鴻承作疏濬土石工程之
    使，共同基於意圖為自己不法所有之犯意聯絡，自97年10月
    底某日起至97年12月29日止之期間，利用蘇澳鎮公所監工人
    員監工不力之際，使無法證明知情之挖手機及駕駛，於上開
    工程疏濬區內挖取超出許可範圍之砂石22,238.325立方公尺
    ，並於疏濬區外違約採取砂石60,996.400立方公尺，以此方
    式接續竊取砂石得手。迄97年12月30日由臺灣宜蘭地方法院
    檢察署檢察官帶同法務部調查局北部地區機動工作站人員前
    往工區現場履勘，並經蘇澳鎮公所人員指界後，發現疏濬區
    外有多處遭挖取之坑洞，即命宜蘭縣政府派員測量疏濬區內
    及疏濬區外土石採取情形，始知悉上情。
三、陳偉鴻係上開工程之監工，為從事業務之人，然並未依規定
    按日製作施工日報表。嗣因法務部調查局北部地區機動工作
    站於調查上開工程涉及盜採砂石案件時，向蘇澳鎮公所調取
    上開工程之相關資料，始由蘇鎮公所承辦人林永介（另由臺
    灣宜蘭地方法院檢察署檢察官偵查中）發函向柏銳土木包工
    業索取施工日報表，而陳偉鴻於接獲蘇澳鎮公所之來函後，
    並於98年2月間在上開工程之工區，任意填載不實之上開工
    程於97年9月8日至97年12月21日施工期間之「本日完成量」
    、「挖土機機具數量」、「土石運輸車次」等資料於業務上
    所掌之施工日報表，再持交林永介而行使之，足以生損害於
    蘇澳鎮公所就本件工程之監督。
四、案經法務部調查局北部地區機動工作站報請臺灣宜蘭地方法
    院檢察署檢察官偵查起訴。
    理  由
一、按被告以外之人於審判外之言詞或書面陳述，除法律有規定
    者外，不得作為證據。證人賴勝煜、林永介、鐘明達於調查
    站之陳述，為被告林智煥、陳偉鴻以外之人在審判外之陳述
    ，並經被告等及辯護人均否認渠等上開陳述之證據能力，復
    無刑事訴訟法第159條之1至第159條之5例外得為證據之情形
    ，則依上開規定，證人賴勝煜、林永介、鐘明達於調查站中
    之陳述，無證據能力。又被告以外之人於審判外之陳述，雖
    不符合同法第159條之1至第159條之4之規定，但經當事人於
    審判程序同意作為證據，法院審酌該言詞陳述或書面陳述作
    成之情況，認為適當者，亦得為證據，刑事訴訟法第159條
    第1項及第159條之5第1項定有明文。除證人賴勝煜、林永介
    、鐘明達外，本院以下所採用被告林智煥、陳偉鴻以外之人
    於審判外之言詞陳述，當事人於本院準備程序及審判期日中
    均表示同意做為審理資料，本院審酌上開證據資料製作時之
    情況，尚無違法不當之瑕疵，亦認為以之作為證據應屬適當
    ，依刑事訴訟法第159條之5規定，認前揭證據資料均有證據
    能力，合先敘明。
二、被告林智煥涉犯政府採購法部分：此部分犯罪事實，業據被
    告林智煥坦承不諱，經核與另案被告許世華、陳漫如、李全
    財、蘇慶隆、李正雄、林國成於偵查中供述之情節大致相符
    ，並有「九十七年度南澳溪下游疏濬工程暨土石標售」工程
    招標、投標及決標等全部資料附卷可稽。是被告林智煥此部
    分之自白與事實相符，事證明確，被告林智煥此部分之犯行
    自堪認定。
三、被告陳偉鴻涉犯偽造文書部分：此部分犯罪事實，業據被告
    陳偉鴻坦承不諱，並經證人即法務部調查局北部地區機動工
    作站承辦人員周加宗於偵查之結證屬實，復有扣案柏銳土木
    包工業97年9月8日至12月21日施工日報表可證。被告陳偉鴻
    之自白與事實相符，事證明確，被告陳偉鴻此部分之犯行亦
    堪認定。
四、被告林智煥、陳偉鴻涉嫌竊盜部分：此部分訊據被告林智煥
    、陳偉鴻均矢口否認，辯稱：並未盜採砂石，渠等施工時曾
    向林永介稱將挖取砂石作為施工便道，林永介表示同意；又
    施工期間也有颱風造成便道損害，便道的砂石也被沖走；況
    依盟基測量有限公司（以下簡稱盟基公司）測量結果，並無
    砂石短少，故聯宏測量工程顧問有限公司（以下簡稱聯宏公
    司）測量結果砂石有短少之結果應不準確云云。然查：
（一）本件工程所在之南澳溪下游疏濬區域經臺灣宜蘭地方法院
      檢察署檢察官於97年12月30日督同法務部調查局北部地區
      機動工作站調查人員至現場履勘，並經蘇澳鎮公所人員指
      界後，發現疏濬區外有多處遭挖取之坑洞或大漥地，並命
      警拍照存證，有照片56幀在卷可按。（見97年度他字第89
      5號卷一第91頁至118頁）。又於履勘當時，宜蘭縣政府建
      設課課長鐘明達及證人林永介均已當場表明挖掘後如水池
      之狀況，並非在本件工程範圍內，有勘驗筆錄可佐（見同
      上開卷宗第90頁）。又經臺灣宜蘭地方法院檢察署檢察官
      函請宜蘭縣政府派員測量該工程發包前原貌與現況之土石
      損失位置、面積，經宜蘭縣政府建設課委請聯宏公司於98
      年1月中前往上開工區測量，經測量後之結果係疏濬區內
      與原地形相較短少砂石22,238.325立方公尺，疏濬區外與
      原地形相較短少砂石60,996.400立方公尺之事實，有證人
      林永介於偵查中之證述、證人即聯宏公司負責人賴勝煜於
      偵查及本院之證述可稽，復有聯宏公司98年1月21日之南
      澳溪下游段疏濬整流工程檢測檢測成果1份存卷可參。
（二）依證人賴勝煜於偵查中證述：伊係依照宜蘭縣政府所提供
      疏濬工程開工前之地形圖及疏濬區範圍，作為製作檢測報
      告之原始依據等語（98年度偵字第2517號卷第74至75頁）
      。於本院亦證稱：依照開挖核准計畫書所附斷面圖、地形
      圖，與檢測之後實際開挖之範圍比對，而得出檢測結果，
      結果確有超挖（本院卷第127頁）。又上開之檢測結果所
      列三種土石方計算式，經證人賴勝煜於偵查及本院審理時
      均證稱：第一個算式（即「越界開挖土石方97,021.725」
      —「越界回填土石方36,025.325」＝「越界超挖土石方60
      ,996.400」）就是疏濬區以外開挖的土方。其中越界回填
      的土石方是指有些土石已經挖起來，但還沒有載走堆在旁
      邊，所以這些就是當作要回填土石方。越界回填的土石方
      ，實際上就是已經挖起來，只是還堆置在那裡，所以實際
      上挖起來是97,021立方公尺；第二個算式（即「許可超深
      土石方32,346.350」—「許可回填土石方10,108.025」＝
      「許可超挖土石方22,238.325」）就是疏濬區以內超挖的
      土石方。其中許可回填的土石方是指有些土石已經挖起來
      ，但沒有載走堆在旁邊，所以這些就是當作要回填土石方
      。實際上在疏濬區內超挖，且已經挖起來的土石方是32,3
      46立方公尺（見98年度偵字第2517號卷第75頁，本院卷第
      127至129頁）等語甚詳。是被告林智煥、陳偉鴻於疏濬區
      內及疏濬區外均有超挖砂石之事實可堪認定。
（三）惟關於被告以不法所有意圖而超挖之數量，據賴勝煜於本
      院證稱：伊所寫的越界回填土石方是挖起來堆放在那裡的
      ，那裡有一條溝，是人工做的。從上游一直到下游做下來
      的，可以清楚辨識出來等語。核與證人林永介於調查站所
      為陳述：「我知道他們在97年9月左右有在疏濬區外的範
      圍挖了一條引水道，避免河水衝到工區內，但所挖的土石
      不得外運」等語相符（按此部分證據能力雖經被告及辯護
      人主張排除，惟經法院審理之結果，係認被告此部分被訴
      之犯罪事實並不存在，因所援為被告有利之證據，並非作
      為認定犯罪事實之基礎，而係作為彈劾檢察官所提證據之
      不具憑信性，其證據能力自無須加以嚴格限制。）從而，
      疏濬區外之「越界回填土石方」36,025.325立方公尺，應
      為引水道旁所堆置土石，難認被告林智煥、陳偉鴻就此部
      分之砂石有不法所有之意圖。至疏濬區內之「許可回填土
      石方」10,108.025立方公尺，既仍堆置現場，且依柏銳土
      木包工業前因疏濬區內所挖超深，蘇澳鎮公所容許予以回
      填改善之情形觀之，就疏濬區內業經挖取但尚未載走之砂
      石10,108.025立方公尺部分，被告林智煥、陳偉鴻是否確
      有為自己不法所有意圖，仍有合理可疑。從而，本件被告
      林智煥、陳偉鴻竊取砂石之數量，依有利於被告林智煥、
      陳偉鴻之認定，應扣除留置現場之砂石量，而認定為疏濬
      區外有60,996.400立方公尺，疏濬區內22,238.325立方公
      尺。
（四）被告雖辯稱依盟基公司於98年1月10日測量成果簿測量結
      果，並未超挖云云。惟查，依證人即盟基公司測量人員江
      延鋒於本院證述：98年1月10日測量成果簿所載挖方與填
      方是與96年第一次去測量時之原地貌比較，而不是以許可
      開挖之深度比較。從斷面圖看可以看得出沒有超深，但數
      量也沒有計算。因為做此次測量之目的，只是跟原地貌比
      較超深多少。至於採區外土石方是否超挖，因為96年間去
      測量時，是針對蘇澳鎮公所之需求，針對河道中間可以疏
      濬之區域測量，不是測量全部河道。所以採區外土石方計
      算表雖然也是跟96年去測量的圖比對，但是96年6月採區
      外並不是測量重點，所以在98年1月測量採區外挖方填方
      ，也只是參考數據，不是很準確。所以這裡的挖方是跟原
      始的地貌做比較，低於原始地貌的部分，就記載為挖方。
      高於原始地貌的部分，就記載為填方等語（見本院卷第
      135 至136頁）。而依盟基公司之測量成果，係將疏濬區
      外所有其他測點於「98年1月間之地盤高」高於「96年9月
      地盤高者」予以加入計算，以「挖方」扣除「填方」，而
      得出疏濬區外僅有短少砂石7,082. 84立方公尺之結果。
      然若僅考量疏濬區外遭挖取之砂石量，即達89,393.26立
      方公尺，與聯宏公司測量所得越界開挖土石方97,021.725
      立方公尺差異不多。況且，聯宏公司之檢測範圍之長度，
      全長為1225公尺，業據賴勝煜於本院審理時證述明確（本
      院卷第131頁）；盟基公司之測量範圍之長度，則為採區
      的起點到終區，為1000公尺，有證人江延峰之證述可佐（
      本院卷第139頁）。可見聯宏公司所測之範圍多於盟基公
      司，其所得結果有上開差異，亦符常情。又盟基公司所載
      「填方」，既係指高於原始地貌部分，依盟基公司上開測
      量成果簿之橫斷面套圖所示，此等「98年1月間之地盤高
      」之綠線高於「96年9月間之地盤高」藍線（即原始地貌
      之土石），係自然平緩而靠近堤防（97年度他字第895號
      卷一第
      190、191頁圖面右側參照），而低於原始地貌之綠線（顯
      現出急劇下降曲線，可認係上開坑洞者）則在另一側或不
      同地點（97年度他字第895號卷一第190、191頁圖面左側
      參照），顯見該等坑洞之土石並非經人挖取後即時在旁填
      補堆高。從而，盟基公司所測高於原始地貌之土石，應非
      被告林智煥、陳偉鴻所填置，而係自然沖積之地形。是盟
      基公司之測量結果，亦不能為被告有利之認定。
（五）證人即蘇澳鎮公所所僱用之臨時監工莊阿埔、曾金財、黃
      東榮迭於偵查中均證稱：渠等不知道柏銳土木包工業有沒
      有在每天上午7時至下午5時以外時間派人進場施作或載運
      砂石出場，渠等不會知道。現場雖有插紅旗子，將疏濬區
      域圍起來，在旗子範圍內，才是柏銳土木包工業可以開挖
      的區域。但渠等並無前往確認廠商挖取砂石之區域，是否
      在疏濬區域的界標內。因為疏濬區域範圍很大，蘇澳鎮公
      所事前也沒有教他們如何看這個區域，只要求登記車號就
      好。渠等未曾受過任何職前訓練，林永介一開始有跟渠等
      說要看看廠商有沒有超出疏濬範圍，不過渠等回應說不懂
      ，後來林永介也沒有要求他們什麼。至於疏濬區之範圍，
      渠等亦不知道，因渠等去工作時，就沒有看到插紅旗，好
      像是到去年十月有人要去測量，包商才又將紅旗插上等語
      （見98年度偵字第2517號卷第61至63頁）。再參以證人莊
      阿埔、曾金財、黃東榮均年紀老邁，智識平庸，僅在上開
      工地登載出場砂石車之車牌號碼，其中證人莊阿埔甚至不
      識車牌號碼之英文字母，實無法勝任上開工程之監工，有
      林永介於偵查中之證述可參（98年度偵字第2517號卷第16
      9頁）。是渠等應無從知悉被告林智煥、陳偉鴻是否有在
      疏濬區外超挖之事實，從而，該三人之證述不足為被告林
      智煥、陳偉鴻有利之認定。又證人林永介於偵查中雖證稱
      ：「我是要求他們三位現場監工人員查看廠商在疏濬區外
      有無盜採，並沒有放任不管。他們亂填三聯單的事情，我
      是今天才知道。」云云，與莊阿埔、曾金財、黃東榮於偵
      查及本院審理時均證述有向林永介報告登載情形等語不符
      。惟查，林永介為蘇澳鎮公所上開工程之監工，雖蘇澳鎮
      公所委由莊阿埔、曾金財、黃東榮三人擔任臨時監工，僅
      係協助林永介監督，不能減免林永介之責。況林永介至現
      場巡視時，均查看及收集莊阿埔、曾金財、黃東榮登記的
      出場紀錄，有證人莊阿埔、曾金財、黃東榮於偵查之證述
      可參（見97年度他字第895號卷二第98頁）。是登錄文件
      之填載有誤，顯為林永介可以監督查知之事實。林永介證
      稱案發後才知云云，顯為推卸責任之詞。益證蘇澳鎮公所
      監工人員未盡監工之責致生本件竊採砂石之弊。
（六）證人陳坤榮於本院審理時證稱:上開有水池坑洞之現場，
      伊於97年10月至勘查工地時有去過，當時並未發現有上開
      水池坑洞之情形，只有區內的部分有挖，後來跟檢察官再
      去現場時，就看到水池等語（本院卷第102頁）。證人林
      永介於本院審理時證稱：伊在檢察官至現場勘驗前，有一
      次與課長陳坤榮去工區內會勘，當時沒有水池等語明確。
      是上開坑洞應係於97年10月間至12月30日間某日挖取，可
      堪認定。
（七）辯護人雖辯稱：依證人林永介之證述，本件縱使有砂石短
      少之現象，也應該是在97年12月12日以後至97年12月30日
      之間，則以聯宏公司測量結果，平均一天要運一千多車次
      才能夠將六萬多立方公尺之砂石載走，顯不符常理云云。
      經查，林永介固於本院審理時證稱：「（辯護人問：97年
      12月12日之前是否都沒有違法或超挖的情形？）是，依據
      測量結果沒有超挖。但是測量結果是指疏濬區內，疏濬區
      外如果三個監工都沒有告訴有開挖，就認定沒有。...在9
      7年12月12日前，我沒有看過這些水池。」等語，然查，
      莊阿埔、曾金財、黃東榮三人未曾至疏濬區外詳查被告林
      智煥、陳偉鴻是否超挖，已如前所述。是不能以莊阿埔、
      曾金財、黃東榮未曾告訴林永介，即認定未有開挖，至為
      灼然。再者，林永介於偵查中數度證稱：伊不常進入工區
      ，只到管制站，開工時有進去一次，但到10月份，就沒進
      去裡面（98年度偵字第2517號卷第170頁）；伊約於10月
      份之後就沒有進去了，且伊也不敢進去（98年度偵字第25
      17號卷第232頁）；伊是十月二十幾號停工之後，就沒有
      進去，直到檢察官到場履勘時，才知道現場變成大洞（98
      年度偵字第2517號卷第233頁）等語。是綜合林永介前後
      證述，林永介應係於97年10月間以後即未進入疏濬工區一
      帶，從而，伊所稱「在97年12月12日前，我沒有看過這些
      水池」等語，與實情未合，不足採信。
（八）被告林智煥、陳偉鴻雖辯稱短少之砂石係做為施工便道，
      林永介同意以疏濬區外的砂石，做疏濬區○○道路，所以
      渠等施作可供3台卡車通行之7公尺（被告陳偉鴻先稱10公
      尺，後稱7公尺）寬、1公里長之施工便道云云。惟查：
   1、苟依被告林智煥、陳偉鴻所辯，施工便道長1公里，寬達1
      0公尺，全數予以舖設，所需砂石量非常可觀，而對於此
      重要之點，豈有雙方契約全無規範之理。而柏銳土木包工
      業並未向蘇澳鎮公所申請施作施工便道，有蘇澳鎮公所10
      0年4月1日蘇鎮建字第1000003895號函在卷可查。雖證人
      林永介於本院審理時證稱：「業主曾三次向蘇澳鎮公所申
      請施作施工便道」云云，惟查，蘇澳鎮公所與柏銳土木包
      工業工程合約內「河道整理工程及土石標售投標注意事項
      」第8條及第22條載明，廠商應依照機關疏濬計畫書所訂
      之範圍、河道計畫高程、計畫疏濬面積施用，不得越界或
      逾越規定採取計畫高程，違反此項規定，機關不待通知限
      期改善，即得終止契約（見98年度聲搜卷第2號第27至28
      頁），顯見該契約對超挖砂石之規範甚嚴。證人林永介為
      蘇澳鎮公所承辦監工，就施作施工便道之工程重要事項，
      未經公文往返等程序，豈有可能以一己之同意，即容柏銳
      土木包工業任意挖取非疏濬區之土石施作施工便道。況證
      人林永介亦稱：施工便道之施作，應由柏銳土木包工業自
      行負責，但是不可以挖疏濬區外的，可以挖疏濬區內的，
      但也不能超挖等語明確（見本院卷第95頁）。益見不得挖
      取疏濬區外之土石，確為契約嚴格規範事項，且為被告林
      智煥、陳偉鴻所明知。被告林智煥、陳偉鴻託詞因施作施
      工便道而挖取疏濬區外土石，顯為飾過之詞，不足採信。
   2、再者，依現場照片所示，確有施工便道1條，惟尚乏測出
      全長及寬度之證據資料。然衡諸常情，施工便道僅係便利
      載運疏濬之砂石，何需可供3輛卡車通行之寬度。此有證
      人周加宗於本院審理時證稱：接近出海口位置轉彎出去接
      堤防那一條施工便道比較窄，大約是可以容納1台砂石車
      的寬度等語可供參佐，是被告林智煥、陳偉鴻辯稱施工便
      道全程有達7公尺（或10公尺），可供3輛卡車通行之寬度
      云云，自不符常情。再者，現場為待疏濬之河床地，兩岸
      均堆置砂石，僅稍作整理即得通行，此觀諸照片所示道路
      旁地勢稍高、長有雜草即明（本院卷第208頁下方照片）
      ，並有證人周加宗於本院審理時證稱：施工便道與河床差
      不多高，甚至比河床低一點等語可參。而被告陳偉鴻於本
      院審理時亦自承，確有部分係利用現有之河道狀況施作施
      工便道等語。再參以，證人賴勝煜於本院審理時證稱：六
      萬多立方公尺之土石可以回填很多，如果以4公尺寬、1
      公尺深的道路來算，可以回填十幾公里長的道路，但是便
      道不可能作那麼長等語明確（本院卷第129頁）。綜合上
      情，施工便道之舖設並非從無到有，且又可利用現有河道
      狀況整理使用，而被告林智煥、陳偉鴻承作本件工程契約
      約定疏濬之砂石量為約二十萬立方公尺，豈有可能在疏濬
      區外挖取砂石量達九萬多立方公尺以施作施工便道。被告
      林智煥、陳偉鴻誇大施作施工便道之長度及寬度，而狡辯
      飾卸，委無足採。
   3、況且，被告陳偉鴻於本院審理時陳稱開工前2、3個月，即
      已使用疏濬區外之砂石施作施工便道云云。惟臺灣宜蘭地
      方法院檢察署檢察官勘驗時所發現之遭挖掘之砂石坑洞，
      係於97年10月某日至12月30日期間產生，已如前述，足證
      上開坑洞之產生與施工便道並無關係。復且，聯宏公司檢
      測之範圍，是從疏濬區域從左岸至右岸，包含南澳溪兩岸
      堤防內均有檢測，全長為1225公尺，此為證人賴勝煜於本
      院審理時證述在卷（本院卷第131頁）。被告陳偉鴻於本
      院審理時復證稱，施工便道是從第一個界線至最後一個界
      線，長度為1公里等語（本院卷第133頁）。證人周加宗則
      於本院審理時證稱以檢察官在97年12月30日勘驗坑洞之範
      圍而言，疏濬區○○○○○道之左側等語（本院卷第186
      頁），並有繪有坑洞及施工便道位置圖在卷可參（本院卷
      第209頁）。足證無論是坑洞，或是長達1公里與河道平行
      之施工便道，均在聯宏公司測量之範圍內，如有填補而高
      於原地貌，亦已考量在內，仍檢測出疏濬區外短少砂石六
      萬多立方公尺之結果。顯見短少之砂石係遭外運，而非填
      補施工便道等情明確。
（九）末查，本件工程為疏濬工程，既有疏濬之必要，足見該處
      為泥沙淤積之處，則若於工程期間有颱風來襲甚至淹水，
      理應會有更多之土石方沖刷至上開工區，此有證人賴勝煜
      亦證稱：「（檢察官問：該處既然是南澳溪下游，如果有
      颱風或洪水也應該是該處土石淤積更高，否則豈有疏濬之
      必要？）這樣講應該是對的」等語可參（見98年度偵字第
      2517號卷第76頁）。則於上開工程進行期間，縱有颱風來
      襲或有大雨沖刷，砂石應有增無減，而不至產生砂石短少
      之結果。被告等辯稱颱風、大水造成砂石短少云云，亦不
      足採。
（十）至柏銳土木包工業所提供之發票資料及購買該公司砂石之
      廠商，即大盛砂石有限公司廠長李全財、地石有限公司現
      場負責人簡堯宙於偵查中均證述有向柏銳土木包工業購買
      砂石等語，僅足以證明該等廠商向柏銳土木包工業購買部
      分砂石之事實，不足以認定柏銳土木包工業所出售之砂石
      即為被告林智煥、陳偉鴻挖取砂石數量之總和。綜上所述
      ，被告林智煥、陳偉鴻就此部分之辯解均屬事後卸責之詞
      ，不足採信。事證明確，被告等犯行應均堪認定。
五、核被告林智煥所為，係犯刑法第320條第1項竊盜罪及政府採
    購法第87條第5項前段意圖影響採購結果，而借用他人名義
    及證件投標罪；被告陳偉鴻所為，係犯刑法第320條第1項竊
    盜罪及刑法第216條、第215條行使業務登載不實文書罪。被
    告陳偉鴻於登載不實業務上文書後持以行使，其登載不實之
    低度行為為行使之高度行為吸收，不另論罪。被告林智煥、
    陳偉鴻就上開竊盜犯行有犯意聯絡及行為分擔；被告林智煥
    就上開違反政府採購法犯行，與另案被告林國成、許世華、
    李全財、蘇慶隆有犯意聯絡及行為分擔，均為共同正犯。被
    告林智煥、陳偉鴻利用無法證明為不知情挖土機及砂石車駕
    駛竊取砂石，為間接正犯。被告林智煥、陳偉鴻就其等所犯
    之2罪，犯意各別，行為互殊，應予分論併罰。爰審酌被告
    林智煥利用他人名義，以顯不相當之高價搶標上開工程，顯
    見預先即擬利用疏濬工程之便盜採砂石，本件遭查獲時，被
    告林智煥、陳偉鴻已盜採砂石之數量達約八萬立方公尺、所
    得利益頗鉅，被告陳偉鴻於盜採砂石後，更以登載不實文書
    逃避查緝，並渠等生活狀況、智識程度、犯罪所生之損害，
    及犯罪後就竊盜部分否認犯行，未見悔意之態度等一切情狀
    ，分別量處如主文所示之刑，並各定其應執行刑。
據上論斷，應依刑事訴訟法第284條之1、第299條第1項前段，政
府採購法第87條第5項前段，刑法第28條、第216條、第215條、
第320條第1項、第51條第5款，刑法施行法第1條之1第1項、第2
項前段判決如主文。
本案經檢察官劉惟宗到庭執行職務
中    華    民    國   100    年    4     月    29    日
                  刑事第三庭  法  官  謝佩玲
以上正本證明與原本無異。
如不服本判決應於收受本判決後10日內向本院提出上訴書狀，並
應敘述具體理由。若未敘述理由者，應於上訴期間屆滿後20日內
向本院補提理由書狀（均須按他造當事人之人數附繕本）。
                              書記官  李玉雲
中    華    民    國   100    年    4     月    29    日
附錄本案論罪科刑法條全文：
中華民國刑法第320條第1項
意圖為自己或第三人不法之所有，而竊取他人之動產者，為竊盜
罪，處5年以下有期徒刑、拘役或5百元以下罰金。
中華民國刑法第216條
行使第210條至第215條之文書者，依偽造、變造文書或登載不實
事項或使登載不實事項之規定處斷。
中華民國刑法第215條
從事業務之人，明知為不實之事項，而登載於其業務上作成之文
書，足以生損害於公眾或他人者，處3年以下有期徒刑、拘役或5
百元以下罰金。
政府採購法第87條第5項
意圖影響採購結果或獲取不當利益，而借用他人名義或證件投標
者，處3年以下有期徒刑，得併科新臺幣1百萬元以下罰金。